【裁判字號】    89,訴,50
【裁判日期】    890518
【裁判案由】    妨害自由等
【裁判全文】
臺灣板橋地方法院刑事判決                            八十九年度訴字第五號
    公  訴  人  臺灣板橋地方法院檢察署檢察官
    被      告  甲○○
右列被告因家庭暴力妨害自由等案件，經檢察官提起公訴（八十八年度偵字第二００
四四號），本院判決如左：
    主  文
甲○○私行拘禁，處有期徒刑伍月。
    事  實
一、甲○○有竊盜、逃亡、賭博、毒品等前科（未構成累犯），其於民國（下同）八
    十八年八月二十五日晚間八時許，在台北縣板橋市○○路三二六巷六弄口其前妻
    乙○○住處前，因不滿與其具有家庭暴力防治法第三條第一款關係之前妻不願繼
    續與其來往，竟基於剝奪乙○○行動自由加以私行拘禁之犯意及目的，以將乙○
    ○雙手反折於後之強暴方式，並取得乙○○所有車號ＧＶ─八○七六號小客車鑰
    匙，強押乙○○上車，並脅迫稱：不得求救，否則就要將你活活打死等語，以此
    方式剝奪乙○○之行動自由，在車上，甲○○復藉口乙○○在外亂交朋友，利用
    乙○○行動自由遭剝奪之機會，基於傷害犯意，掌摑毆打乙○○，使乙○○受有
    左臉部瘀傷五×三平方公分、左上唇瘀傷三×三平方公分、有肩部瘀傷五×三平
    方公分之傷害。嗣甲○○駕車將乙○○強押載往台北縣板橋市○○街六五巷八號
    四樓租屋處予以拘禁，其間因甲○○停放之車號ＧＶ─八○七六號小客車妨礙他
    人出入，甲○○乃下樓移車，乙○○趁機下樓以公共電話向家人求救，惟遭甲○
    ○發現，為恐乙○○家人尋至，乃將乙○○強押至台北縣板橋市○○街友人住處
    拘禁。迨於翌日上午五時許，復強押乙○○至台北縣板橋市○○○路二一三巷宏
    欣賓館接續拘禁，其後因車號ＧＶ─八○七六號小客車妨礙他人出入，甲○○前
    去移車，乙○○即趁機以電話向家人求救，經警於當日上午九時三十分許，在上
    址宏欣賓館內救出乙○○。
二、案經台北縣警察局海山分局報請台灣板橋地方法院檢察署檢察官偵查起訴。
    理  由
一、訊據被告甲○○對其於在車上毆打前妻乙○○及將乙○○帶往租屋處、友人住處
    及宏欣賓館乙情固坦承不諱，惟矢口否認有妨害乙○○自由之犯行，辯稱：係乙
    ○○約伊一起去唱歌，並自願與伊回家，乙○○因怕家人找來，陪伊去朋友家，
    因怕吵到朋友，才又到賓館去，伊未限制其行動自由云云。惟查：右揭犯罪事實
    業據被害人乙○○於警偵訊及本院審理中指訴綦詳，而其身體因遭被告毆打，受
    有左臉部瘀傷五×三平方公分、左上唇瘀傷三×三平方公分、有肩部瘀傷五×三
    平方公分之傷害，有台北縣立板橋醫院出具診斷證明書在卷可稽。又警方係接獲
    乙○○之妹報案，始於八十八年八月二十六日上午九時三十分許，在宏欣賓館發
    現被告及乙○○等情，此為被告所自認，並經證人黃雅旻警員於八十八年十一月
    十五日偵訊時證述屬實（見偵查卷第六十六頁背面偵訊筆錄）。倘乙○○係自願
    陪同被告而去，何以於被告租屋處、賓館中屢以電話向家人求援？又被告既稱無
    限制乙○○行動自由，何以知悉乙○○以電話與家人聯絡後，即帶其離去租屋處
    以逃避其家人尋至？再被告自承於車上曾對乙○○摑掌數十下成傷，於此受毆情
    形下，被告所稱：乙○○自願陪同被告至其租屋處等地，亦與常情有違，是被告
    前開辯解，顯係卸責之詞，不足採信，本件事證明確，被告犯行堪以認定。
二、核被告所為屬家庭暴力防治法第二條第二項之家庭暴力罪係犯刑法第三百零二條
    第一項私行拘禁罪、刑法第二百七十七條第一項傷害罪。又被告雖兼有以強暴、
    脅迫方式剝奪被害人行動自由之行為。惟刑法第三百零二條第一項所謂其他方法
    剝奪人之行動自由，係對同條項私行拘禁之補充規定，被告將人私行拘禁，同條
    項既有處罰明文，按之主要規定優於補充規定原則，自無須宣告補充規定之罪名
    ，此有最高法院三十年上字第一六九三號判例意旨可參，是以被告兼有之以強暴
    、脅迫方式剝奪被害人行動自由之行為，無庸再行論罪。另被告利用被害人行動
    自由遭剝奪之機會，對其施以傷害行為，其所犯傷害罪與私行拘禁罪間應有方法
    結果之牽連犯關係，應從一重以犯私行拘禁罪處斷，公訴人認被告所犯上開二罪
    ，犯意各別，罪名互殊，應分論併罰，容有未洽，應予更正。爰審酌被告因不滿
    被害人即其前妻不願繼續與其來往，即實施私行拘禁、傷害等暴行之犯罪動機、
    目的、手段、犯罪對被害人人身自由、身體所生損害程度，及犯罪後態度等一切
    情狀，量處如主文所示之刑，以資懲戒。
據上論斷，應依刑事訴訟法第二百九十九條第一項前段，刑法第三百零二條第一項、
第二百七十七條第一項、第五十五條，罰金罰鍰提高標準條例第一條前段判決如主文
。
本案經檢察官徐明駒到庭執行職務
中    華    民    國      八十九        年    五        月    十八      日
                                      臺灣板橋地方法院刑事第四庭
                                          法  官  陳  恒  寬
右正本證明與原本無異。
如不服本判決，應於判決送達後十日內，向本院提出上訴狀。
                                          書記官  葉  瑩  庭
中    華    民    國      八十九        年    五        月    二十三    日
附錄本案所犯法條全文
刑法第三百零二條
私行拘禁或以其他非法方法，剝奪人之行動自由者，處五年以下有期徒刑
、拘役或三百元以下罰金。
因而致人於死者，處無期徒刑或七年以上有期徒刑，致重傷者，處三年以
上十年以下有期徒刑。
第一項之未遂犯罰之。
刑法第二百七十七條
傷害人之身體或健康者，處三年以下有期徒刑、拘役或一千元以下罰金。
犯前項之罪因而致人於死者，處無期徒刑或七年以上有期徒刑；致重傷者
，處三年以上十年以下有期徒刑。


司法院資訊處製作；財團法人民間司法改革基金會備份。
